【裁判字號】    89,上訴,1403
【裁判日期】    890830
【裁判案由】    毒品危害防制條例
【裁判全文】
臺灣高等法院臺中分院刑事判決              民國八十九年度上訴字第一四○三號
    上  訴  人  臺灣臺中地方法院檢察署檢察官
    被      告  乙○○
    選任辯護人  鞠金蕾
右上訴人因被告違反毒品危害防制條例案件，不服臺灣臺中地方法院中華民國八十九
年六月一日第一審判決（民國八十八年度訴緝字第六五九號，起訴案號：臺灣臺中地
方法院檢察署民國八十五年度偵字第二二五八七號），提起上訴，本院判決如左：
    主      文
原判決撤銷。
乙○○持有第一級毒品，處有期徒刑拾月。海洛因淨重拾點捌陸公克沒收銷燬，安
非他命壹包（重零點伍公克）沒收。
    事      實
一、乙○○之夫謝慶瑞因案通緝，於八十五年九月廿五日下午四時許，在台中縣太平
    市○○路中南巷三十號為警逮捕，乙○○於其夫被捕後，發現家中即台中縣太平
    市○○路中南巷一○九弄二十六號房內，有其夫留存之毒品海洛因十一包（淨重
    十三‧八六公克），安非他命一包（重○‧五公克）及電子秤、研磨機各一台、
    注射針筒十二支、勺子一支等器物，乙○○為將之隱藏，遂將上開毒品及器物一
    併收拾放入其所有之一只黑色皮包內，再將該黑色皮包藏置在客廳上方天花板內
    ，而非法持有毒品及化學合成麻醉藥品安非他命。嗣至八十五年十一月廿六日中
    午十二時五十分許，經警申請搜索票前往上址搜索而被查獲，並扣得上開毒品及
    器物。
二、案經臺中縣警察局移送臺灣臺中地方法院檢察署檢察官偵查起訴。
    理      由
一、訊據被告乙○○對於在伊住處被警查獲上開物品，並不否認，惟辯稱：該查扣之
    物係伊夫謝慶瑞在被警方逮捕前所藏放，伊並不知情云云，然查依據警方製作之
    搜索扣押證明筆錄記載，警方係於八十五年十一月廿六日中午十二時五十分許，
    在被告之上開住處執行搜索，於客廳天花板上查獲一只黑色皮包，內有前開毒品
    、安非他命及電子秤等物，而該只黑色皮包被告已坦承為其所有，足見扣案之物
    係被告所藏放，被告之夫謝慶瑞於囑託訊問時雖證稱該等扣案之物品係其在八十
    五年九月廿五日被捕前藏放於家中天花板上，其妻乙○○不知情云云，但本案係
    警方根據線報懷疑被告乙○○可能販賣毒品，而於八十五年十一月廿六日中午前
    去被告住處欲實施搜索時，發現同案被告張潮滄剛好前去，準備按門鈴，屋內
    有女子之聲音從對講機示意張潮滄趕快逃跑，而該屋內之女子究係何人？據當時
    亦在該屋內之被告之子謝誌瑋於警訊供稱：「：：我十二時許回家，當時有我母
    親乙○○及一男子在客廳，當時在屋內以對講機示意張潮滄快逃跑的那個女人聲
    音，我想即係我母親乙○○，因那時沒有其他女人在屋內：：：之前我父親謝慶
    瑞有在門口裝設對外之監視器以防止有警察臨檢，可能係我母親及在客廳之該名
    男子從監視器中看到有疑似警察之人士在附近埋伏，因心虛才通知張潮滄逃跑」
    ，又稱：「：：有人敲鐵門敲的很大聲，我起來應門，但我母親乙○○及該不詳
    男子已不在客廳，我發現廚房防火巷後面鐵門已打開了」「我母親乙○○及該名
    男子有可能係從防火巷之氣窗通往屋頂逃走的」等語（偵查卷第十一、十二頁）
    ，參以被告亦坦承當時確有從屋後氣窗離開等情，顯示被告係因家中藏有毒品，
    從監視器中發現有警察人員埋伏，一時心虛情急而從氣窗逃離甚明，否則若扣案
    之毒品非被告藏放，而係其夫所藏置，其確不知情，為何會心虛爬氣窗逃逸？是
    謝慶瑞有利於被告之供述，要係迴護被告之詞，不足採信，被告有藏放持有上開
    毒品等物，應無置疑。又扣案之毒品，除安非他命一包重○‧五公克外，其餘經
    送法務部調查局鑑驗結果，為海洛因淨重十三‧八六公克，有鑑驗通知書附卷可
    稽（偵查卷第四十六頁），本件事證明確，被告犯行堪予認定。
二、查毒品危害防制條例已於八十七年五月二十日經公布施行，並於同年月廿二日生
    效，依該條例第二條之規定，海洛因屬第一級毒品，安非他命屬第二級毒品，持
    有第一級毒品者，為犯該第十一條第一項之罪，應處三年以下有期徒刑、拘役或
    新台幣五萬元以下罰金，持有第二級毒品者，為犯該條例第十一條第二項之罪，
    應處二年以下有期徒刑、拘役或新台幣三萬元以下罰金，而依肅清煙毒條例第十
    條規定，持有毒品者，處二年以上五年以下有期徒刑，持有化學合成麻醉藥品安
    非他命者，係犯麻醉藥品管理條例第十三條之一第二項第五款之罪，處二年以下
    有期徒刑、拘役或五千元以下罰金，本件被告乙○○行為後，法律已有變更，經
    比較新舊法律之結果，關於持有第一級毒品海洛因部分，以裁判時之新法有利於
    行為人，關於持有第二級毒品安非他命部分，以行為時之麻醉藥品管理條例有利
    於行為人，是核被告所為，其持有第一級毒品海洛因部分，係犯毒品危害防制條
    例第十一條第一項之罪，關於非法持有安非他命部分，則犯麻醉藥品管理條例第
    十三條之一第二項第五款之罪，其以一行為而同時持有海洛因、安非他命，係屬
    想像競合犯，應依刑法第五十五條規定，從一重之毒品危害防制條例第十一條第
    一項之持有第一級毒品罪處斷。又同案被告張潮滄於八十五年十一月廿六日中午
    前往被告住處時，在門口為警逮捕，據其於警訊供稱：「我以前沒有向她（指乙
    ○○）買過毒品，都是由她免費提供少許，供我施打抵癮，今天是第一次準備購
    買三千元：：：」等語，意即其係前去準備向被告購買三千元毒品施打，惟被告
    則稱與張潮滄不甚熟悉，張潮滄僅係其夫之友人，平日少有往來，堅決否認有販
    賣毒品予張潮滄，而張潮滄嗣於偵查中改稱：「海洛因是向台中一位綽號胖子之
    人在台中公園購買，並沒有向乙○○買過海洛因」，且在原審調查時仍為相同之
    供述，則其警訊與偵審所言顯然不一，已不能遽信，況張潮滄又未進入被告之宅
    內或為與被告進行交易毒品之任何行為，自不能僅憑張潮滄警訊片面之詞，即認
    被告有販賣毒品之事實，被告僅係單純持有毒品，公訴人指被告販賣毒品，係犯
    肅清煙毒條例第五條第一項之罪嫌，尚有未洽，其起訴法條應予變更。又公訴人
    雖起訴被告販賣毒品，惟持有毒品與起訴之販賣毒品為吸收犯之實質上一罪關係
    ，為起訴效力所及，本院自得併予審理，附此明。及原審未察被告持有毒品，
    即遽為被告無罪之判決，難認允當，檢察官上訴意旨指被告有販賣第一級毒品之
    犯行，雖非可取，惟原判決既有可議，即應予撤銷改判，爰審酌被告犯罪之動機
    、手段、所生危害及持有毒品之數量非少，犯後又不肯坦承等一切情狀，量處有
    期徒刑拾月示懲。扣案之毒品海洛因淨重十三‧八六公克依法宣告沒收銷燬，另
    安非他命一包重○．五公克，為違禁品，併予宣告沒收，至電子秤、研磨機各一
    台、注射針筒十二支及勺子一支等物，係被告之夫謝慶瑞所有，故不予宣告沒收
    。
三、據上論斷，應依刑事訴訟法第三百六十九條第一項前段、第三百六十四條、第二
    百九十九條第一項前段、第三百條，毒品危害防制條例第十一條第一項、第十八
    條第一項、麻醉藥品管理條例第十三條之一第二項第五款，刑法第十一條前段、
    第二條第一項、第五十五條、第三十八條第一項第一款，判決如主文。
本案經檢察官甲○○到庭執行職務。
中      華      民      國     八十九     年      八      月   三十     日
                                   臺灣高等法院臺中分院刑事第二庭
                                         審判長法  官  羅  禮  政
                                               法  官  蔡  聰  明
                                               法  官  陳  欣  安
右正本證明與原本無異。
檢察官得上訴。
如不服本判決應於收受送達後十日內向本院提出上訴書狀，其未述上訴之理由者並
得於提起上訴後十日內向本院補提理由書（均須按他造當事人之人數附繕本）。
                                               書記官  陳  秀  真
中      華      民      國     八十九     年      九      月     一     日
附錄：
毒品危害防制條例第十一條第一項：
持有第一級毒品者，處三年以下有期徒刑、拘役或新台幣五萬元以下罰金。
                                                                        Ｄ


司法院資訊處製作；財團法人民間司法改革基金會備份。
